【裁判字號】    99,訴,1173
【裁判日期】    990528
【裁判案由】    毒品危害防制條例
【裁判全文】
臺灣板橋地方法院刑事判決              99年度訴字第1173號
公  訴  人  臺灣板橋地方法院檢察署檢察官
被      告  甲○○
上列被告因違反毒品危害防制條例案件，經檢察官提起公訴（99
年度毒偵字第1712號）及於簡式審判程序中以言詞追加起訴，被
告於各該準備程序進行中為有罪陳述，經分別告知簡式審判程序
之旨，並聽取當事人之意見後，分別由本院合議庭裁定由受命法
官獨任及由本院裁定進行簡式審判程序，判決如下：
    主  文
甲○○施用第一級毒品，累犯，處有期徒刑玖月，扣案如附表編
號一所示之海洛因殘渣袋壹只，沒收銷燬；又持有第一級毒品，
累犯，處有期徒刑月，扣案如附表編號二所示之海洛因壹包（
含袋），沒收銷燬。應執行有期徒刑拾壹月，扣案如附表所示之
海洛因殘渣袋壹只、海洛因壹包（含袋），均沒收銷燬之。
    事  實
一、甲○○前因犯以下施用毒品等各罪，除經執行(一)、(二)所示之
    觀察勒戒及強制戒治外，下列(二)、(三)所示之罪之刑，已經判
    決有罪確定，並已執行完畢（下列(三)所示之罪，於本案構成
    累犯之前科）：
  (一)前因遭查獲於89年6 月中起至89年8 月16日連續施用第一級
    毒品，經本院以89年度毒聲字第5815號裁定令入觀察勒戒處
    所施以觀察勒戒後，因認無繼續施用毒品之傾向，於89年1
    0 月20日執行完畢出所，並由臺灣板橋地方法院檢察署檢察
    官以該署89年度毒偵字第6206號檢察官不起訴處分書為不起
    訴之處分確定（初犯）。
  (二)復因於於90年5 月間起至同年8 月5 日為警採尿起回溯四天
    內之某時，犯連續施用第一級毒品罪，經本院以90年度毒聲
    字第3986號裁定送觀察勒戒，並於90年10月17日入所執行，
    因認有繼續施用毒品之傾向，而經本院以90年度毒聲字第43
    85號裁定令入戒治處所施以強制戒治，於同年12月21日入所
    執行後，再由本院以91年度毒聲字第2624號裁定停止戒治，
    所餘戒治期間付保護管束，於91年10月21日出所，因未經撤
    銷而視為執行完畢；而其上開施用毒品犯行，另經本院以91
    年度訴字第459 號刑事判決判處有期徒刑七月，於91年5 月
    6 日確定，於92年7 月18日縮短刑期執行完畢（二犯，初犯
    觀察勒戒後，五年內再犯；於本案不構成累犯之前科）。
  (三)又因於92年11月7 日為警採尿時起前一至四天內某時，犯施
    用第一級毒品罪，經本院以93年度訴字第701 號刑事判決判
    處有期徒刑八月，經臺灣高等法院以該院93年度上訴字第21
    84號刑事判決駁回其上訴，於93年9 月24日確定，於94年6
    月26日縮刑期滿執行完畢（三犯，初犯觀察勒戒後，五年內
    再犯；構成本罪累犯之前科）。
  (四)再因於98年4 月1 日為警採尿時起回溯一至四天內之某時，
    犯施用第一級毒品罪，經臺灣板橋地方法院檢察署檢察官以
    該署98年度毒偵字第2673號檢察官緩起訴處分書為緩起訴之
    處分確定，緩起訴期間自98年10月23日至100 年4 月22日（
    四犯，初犯觀察勒戒後，五年內已再犯，於該五年後再犯）
    。
二、甲○○因上開施用毒品犯行，經執行觀察勒戒，已明知海洛
    因及甲基安非他命，係經毒品危害防制條例分列為第一、二
    級毒品，不得持以施用或持有，惟仍不能戒除施用毒品之惡
    習，竟為施用第一、二級毒品之犯意，於其緩起訴期間內之
    99年2 月10日下午6 時15分許為警採尿時起回溯一至四天內
    之某時，在其友人處所，同時施用第一級毒品海洛因及第二
    級毒品甲基安非他命（五犯，初犯觀察勒戒後，五年內已再
    犯，於該五年後再犯）。
三、其於施用上開一、二級毒品完畢後，於99年2 月10日下午4
    時35分許遭警查獲前，在臺北縣板橋市○○街一帶，自綽號
    「阿肥」之成年男子收受如附表編號二所示之海洛因一包，
    而非法持有第一級毒品。嗣於同日下午4 時35分許，因其遭
    警攔檢逃逸，經警於臺北縣板橋市○○路15巷1 樓處查獲，
    而當場扣得附表編號一所示之包裝其上開事實欄二所示之已
    經其施用完畢之海洛因之殘渣袋、同表編號二所示之海洛因
    一包。而其於查獲後同日，經警所採尿液送驗結果，係呈嗎
    啡及甲基安非他命陽性反應，始查知上情。
四、案經臺北縣政府警察局海山分局報告臺灣板橋地方法院檢察
    署檢察官偵查起訴及追加起訴。
    理  由
一、本案被告甲○○所犯係死刑、無期徒刑或最輕本刑為三年以
    上有期徒刑以外之罪，於本院準備程序進行中，被告先就被
    訴事實為有罪之陳述，經本院告知簡式審判程序之旨，並聽
    取公訴人、被告之意見後，由本院合議庭依刑事訴訟法第27
    3 條之1第1項規定，裁定由受命法官獨任進行簡式審判程序
    。
二、被告甲○○就其於事實欄二所示時間，分別施用第一級毒品
    海洛因及第二級甲基安非他命之事實、及持有第一級毒品之
    事實，經被告於本院審理中坦承不諱，並有附表編號二所示
    之交通部民用航空局醫務中心毒品鑑定書一份在卷可稽，而
    被告於上開時間經警採集之尿液，經送台灣檢驗科技股份有
    限公司以酵素免疫分析法為初步檢驗，並以氣相層析質譜儀
    法為確認檢驗後，均呈嗎啡及安非他命類陽性反應，有臺北
    縣政府警察局海山分局扣押物品目錄表、偵辦毒品案尿液檢
    體編號及姓名對照表、臺灣檢驗科技股份有限公司濫用藥物
    檢驗報告（編號：UL/2010/30160 號）等各一份在卷可查。
    查以，酵素免疫分析法屬免疫學分析原理，當其他藥物化學
    結構相近才可能引起偽陽性；氣相層析質譜儀法則係目前確
    認藥物篩檢結果時最常採用之確認方法，在良好的操作條件
    下，以氣相層析質譜儀作藥物及其代謝物之定性及定量分析
    ，幾乎不會有偽陽性反應產生，行政院衛生署管制藥品管理
    局92年6 月20日管檢字第0920004713號函函述甚明，是本件
    上開檢驗報告結果，應屬精確而堪採信。次查，海洛因係嗎
    啡經化學合成之半人工合成品，其藥（毒）性高於嗎啡，經
    吸食或注射進入人體，藉由人體代謝系統之新陳代謝，分解
    成藥（毒）性較低之嗎啡、以及含有少量6-乙醯可待因、可
    待因等雜質，而由尿液排出人體，故可於尿液中檢驗出嗎啡
    、可待因等成分等情，此有憲兵司令部79年6 月1 日（79）
    鑑驗字第0273號函、80年6 月17日（80）鑑驗字第2815號函
    、法務部調查局80年3 月28日（80）發技1 字第18 98 號函
    、行政院衛生署管制藥品管理局以91年12月27日管檢字第12
    1513號函可參。又服用海洛因後，尿液可檢出嗎啡最長時間
    ，與服用劑量、服用頻率、服用方式、飲用水量多寡、個人
    體質及代謝情況等因素有關，依個案而異。復依文獻Clarke
    's Isolation and Identification of Drugs第二版記述，
    海洛因服用後於24小時內，經由尿液排出之量可能達施用劑
    量之百分之八十，另Michael L.Smith 等人針對不同受試者
    ，以注射方式給予一次劑量3 mg至12mg海洛因進行試驗，結
    果顯示注射劑量增加，可檢出嗎啡陽性反應（濃度遠高於或
    等於300ng/mL）之時間亦有延長之趨勢，而不同受試者可檢
    出嗎啡陽性反應之時間各異，平均為一至二天，惟部分注射
    12mg海洛因者，至71小時仍可檢出微量嗎啡成分，故服用高
    劑量海洛因，其尿液在72小時至96小時內，仍有檢出嗎啡成
    分之可能性等情可據（參見行政院衛生署管制藥品管理局94
    年6 月出版「濫用藥物檢驗相關解釋彙編」第151 、15 2頁
    ）。再查，按施用甲基安非他命後，經由代謝會產生安非他
    命，而施用安非他命經由代謝則不會再產生甲基安非他命，
    此亦有財團法人私立高雄醫學大學附設中和紀念醫院93年11
    月29日高醫附秘字第0930003384號函及附件可參，且再依據
    英國藥協會所編纂之Clarke's Isolation and Ident-ficat
    ion of Drugs一書之記載，人體施用安非他命後，主要代謝
    物有未改變型態之安非他命，而無甲基安非他命，然人體施
    用甲基安非他命後，主要代謝物有未改變型態之甲基安非他
    命及安非他命，此亦有法務部調查局93年5 月4 日調科壹字
    第09362413980 號函述可稽；此外，毒品施用後於尿液中可
    檢出之時間，受施用劑量及施用頻率、施用方式、飲水量之
    多寡、個人體質及其代謝情況等因素影響，因個案而異，於
    服用甲基安非他命後，一般可檢出之時間為一至五天，行政
    院衛生署管制藥品管理局92年12月2 日管檢字第0920009990
     號 函可供參照。依上開事證，被告確有於上開經警採尿往
    前回溯一至四天之某時、一至五天之某時，施用第一級毒品
    海洛因、第二級毒品甲基安非他命之犯行，以及持有第一級
    毒品海洛因之犯行，均堪認定。
三、按毒品危害防制條例於92年7 月9 日修正公布，自93年1 月
    9 日施行，其中第20條、第23條將施用毒品之刑事處遇程式
    ，區分為「初犯」及「五年內再犯」、「五年後再犯」。依
    其立法理由之說明：「初犯」，經觀察、勒戒或強制戒治後
    ，應為不起訴處分或不付審理之裁定；經觀察、勒戒或強制
    戒治執行完畢釋放後，「五年內再犯」者，因其再犯率甚高
    ，原實施之觀察、勒戒及強制戒治既已無法收其實效，爰依
    法追訴或裁定交付審理。至於經觀察、勒戒或強制戒治執行
    完畢釋放後，「五年後再犯」者，前所實施之觀察、勒戒或
    強制戒治已足以遮斷其施用毒品之毒癮，為期自新及協助其
    斷除毒癮，仍適用「初犯」規定，先經觀察、勒戒或強制戒
    治之程式。從而依修正後之規定，僅限於「初犯」及「五年
    後再犯」二種情形，始應先經觀察、勒戒或強制戒治程式。
    倘被告於五年內已再犯，經依法追訴處罰，縱其第三次（或
    第三次以上）再度施用毒品之時間，在初犯經觀察、勒戒或
    強制戒治執行完畢釋放五年以後，已不合於「五年後再犯」
    之規定，且因已於「五年內再犯」，顯見其再犯率甚高，原
    實施觀察、勒戒或強制戒治，已無法收其實效，即應依該條
    例第10條處罰（最高法院95年度第7 次、97年度第5 次刑事
    庭會議決議要旨參照）。查以，被告前經事實欄一、(一)所示
    之觀察勒戒執行完畢後（初犯），隨即於該觀察勒戒執行完
    畢後之五年內，再犯事實欄一、(二)、(三)所示之施用毒品犯行
    等情，有各該裁定、判決及臺灣高等法院被告前案紀錄表各
    一份在卷可稽，被告於初犯經觀察勒戒執行完畢釋放五年內
    即為二犯，依上開說明，該二犯至本案之五犯，皆非現行毒
    品危害防制條例第23條第2 項規定之「五年後再犯」之類型
    ，應依法訴追處罰。綜上所述，本案事證明確，被告犯行洵
    堪認定，應予依法論科。
四、按海洛因、甲基安非他命係分屬毒品危害防制條例第2 條第
    2 項第1 款、第2 款規定之第一、二級毒品，茲就被告就事
    實欄各該欄所犯之各該犯行，論其罪刑如下：
  (一)被告就其於事實欄二所示之時地，施用第一、二級毒品之行
    為，核其此部分所為，係犯毒品危害防制條例第10條第1 項
    之施用第一級毒品罪、同條第2 項之施用第二級毒品罪。又
    被告為施用上開毒品而持有各該毒品之低度行為，均應為施
    用之高度行為所吸收，不另論罪。被告以一行為同時施用該
    二種毒品，觸犯上開二罪名，為想像競合犯，應從一重之施
    用第一級毒品罪處斷；起訴書雖認被告係分別施用而請求分
    論併罰，惟被告係於本欄所載之時地，同施用該二種毒品之
    情，業據被告於審理中陳述明確，自應論以想像競合犯，附
    此敘明。
  (二)被告就其於事實欄三所示之時地，非法持有第一級毒品，核
    其此部分所為，係犯毒品危害防制條例第11條第1 項之持有
    第一級毒品罪。
  (三)被告就事實欄二所犯之施用第一級毒品罪、就事實欄三所犯
    之持有第一級毒品罪，其各罪之犯意各別，構成要件行為事
    實互異，自構成數罪，而應予分論併罰之。
  (四)被告有如事實欄一所示之犯罪科刑暨執行紀錄，有臺灣高等
    法院被告前案紀錄表在卷可稽，其於有期徒刑之執行完畢後
    ，五年以內故意再犯有期徒刑以上之本案二罪，均為累犯，
    均應依刑法第47條第1 項規定加重其刑。
  (五)爰審酌被告前已因施用毒品犯行，經觀察勒戒，並已不起訴
    處分確定，本應知所惕勵，竟仍再為本案施用及持有毒品之
    犯行，顯見其意志不堅，缺乏戒毒意志，除戕害自己身心健
    康外，並易導致社會危險，公訴人雖請求量處有期徒刑一年
    二月，惟斟酌其智識程度、犯罪動機、目的、犯後態度及各
    次施用毒品案件所處刑度等一切情狀，茲就所犯各罪，分別
    量處如主文所示之刑，並定其應執行刑如主文所示，以示懲
    儆。
五、扣案如附表編號二所示之白色粉末一包，經交通部民用航空
    局航空醫務中心檢驗結果，檢出含有第一級毒品海洛因成分
    ，有附表所示之鑑驗報告書一份在卷可稽，又附表編號一所
    示海洛因毒品殘渣袋、同表編號二所示之包裝袋，因其係包
    裝海洛因毒品所用與各該毒品難以析離，是應認屬查獲之毒
    品（臺灣高等法院暨所屬法院96年法律座談會刑事類提案第
    18號研討結果參照），均應依毒品危害防制條例第18條第1
    項前段規定，沒收銷燬之。
據上論斷，應依刑事訴訟法第273 條之1 第1 項、第299 條第1
項前段、毒品危害防制條例第10條、第11條第1 項，第18條第1
項前段，刑法第11條、第51條第5 款、第47條第1 項，判決如主
文。
本案經檢察官陳怡親到庭執行職務。
中    華    民    國    99    年     5    月    28    日
                  刑事第一庭  法  官   陳世旻
┌──────────────────────────────────────────────┐
│附表：被告於事實欄二、所示之遭查獲時之扣案物品                                              │
├──┬──────────┬───┬────────────────────────────┤
│編號│名稱                │數量  │鑑定文號暨鑑定結果                                      │
├──┼──────────┼───┼────────────────────────────┤
│ 一 │海洛因殘渣袋        │一只  │無。                                                    │
├──┼──────────┼───┼────────────────────────────┤
│ 二 │(一)名稱：            │一袋  │(一)鑑定文號：                                            │
│    │  第一級毒品海洛因。│      │  交通部民用航空局醫務中心99年03月18日航藥鑑字第0991797 │
│    │                    │      │  號毒品鑑定書。                                        │
│    │(二)外觀：            │      │(二)鑑定結果：                                            │
│    │  白色粉末。        │      │  白色粉末1袋。實稱毛重0.2920公克（含1袋），淨重0.0920公│
│    │                    │      │  克，取樣0.0020公克，餘重0.0900公克，檢出Heroin、6-Mon-│
│    │                    │      │  oacetylmorphine及Acetylcodeine 成分。                 │
└──┴──────────┴───┴────────────────────────────┘
上列正本證明與原本無異。
如不服本判決，應於判決送達後10日內敘明上訴理由，向本院提
出上訴狀 (應附繕本) ，上訴於臺灣高等法院。其未敘述上訴理
由者，應於上訴期間屆滿後20日內向本院補提理由書「切勿逕送
上級法院」。
                              書記官  楊雅芳
中    華    民    國    99    年    6     月    15    日
附錄：本案論罪科刑法條
毒品危害防制條例 (民國97年04月30日修正)
第10條
施用第一級毒品者，處六月以上五年以下有期徒刑。
施用第二級毒品者，處三年以下有期徒刑。
第11條
持有第一級毒品者，處三年以下有期徒刑、拘役或新臺幣五萬元
以下罰金。
持有第二級毒品者，處二年以下有期徒刑、拘役或新臺幣三萬元
以下罰金。
持有第一級毒品純質淨重十公克以上者，處一年以上七年以下有
期徒刑，得併科新臺幣一百萬元以下罰金。
持有第二級毒品純質淨重二十公克以上者，處六月以上五年以下
有期徒刑，得併科新臺幣七十萬元以下罰金。
持有第三級毒品純質淨重二十公克以上者，處三年以下有期徒刑
，得併科新臺幣三十萬元以下罰金。
持有第四級毒品純質淨重二十公克以上者，處一年以下有期徒刑
，得併科新臺幣十萬元以下罰金。
持有專供製造或施用第一級、第二級毒品之器具者，處一年以下
有期徒刑、拘役或新臺幣一萬元以下罰金。

司法院資訊處製作；財團法人民間司法改革基金會備份。
